【裁判字號】    90,自,24
【裁判日期】    900903
【裁判案由】    詐欺
【裁判全文】
臺灣桃園地方法院刑事裁定                              九十年度自字第二四號
    自  訴  人  丙○○
    代  理  人  張政雄
    被      告  乙○○
                甲○○○
右列被告等因詐欺等案件，經自訴人提起自訴，本院裁定如左：
        主  文
自訴駁回。
        理  由
一、自訴意旨略以：被告乙○○於民國八十三年二月間因向標達公司購車而要求自訴
    人為其保證每月付款新台幣（下同）二萬元，但被告只付款一次即避不見面，自
    訴人只好代其付款，如今已代其付清，被告仍未出面解決，當初被告立有保證書
    ，言明如有違約定，被告乙○○及甲○○○將一併負詐欺刑責，被告顯有觸犯刑
    法第三百三十九條詐欺罪之嫌疑等語。
二、按法院於自訴案件第一次審判期日前，據訊問及調查之結果，認為案件有刑事訴
    訟法第二百五十二條各款之情形者，得以裁定駁回，此為刑事訴訟法第三百二十
    六條第三項所明定。又刑法第三百三十九條第一項詐欺罪之成立，以意圖為自己
    或第三人不法之所有，施用欺罔之詐術手段，使人陷於錯誤而將本人或第三人之
    物交付為要件。
三、經查：本件自訴人指被告乙○○、甲○○○二人涉犯詐欺罪嫌，無非係以被告二
    人以自訴人為保證人，向標達公司購車，然被告二人只付款一期即避不見面，為
    認定被告詐欺之主要論據，然訊據被告乙○○堅詞否認有何詐欺情事，辯稱：車
    子不是伊買的，是自訴人之姊所買，當時自訴人是福泰公司負責人，伊是總經理
    ，自訴人之姐是會計，自訴人邀伊投資該公司，伊沒有錢，由自訴人先借四十萬
    元予被告投資，至八十三年二月時，自訴人之姐欲買車，即與自訴人約定由伊交
    付車款以清償之前之債務，有繳付幾期後，後因失業無法還，才沒有再繳等語。
    經查：（一）、被告右開辯解，核與自訴代理人所述：被告之前是自訴人公司之
    合夥人，要投資但沒錢，借了四十萬，並簽了五十萬元之本票，本票到期後錢還
    不出來，本來要提民事訴訟，後來雙方談過後，決定簽這張保證書，由被告幫自
    訴人之姐付車款，但被告只還二萬元就沒還了等情相符。（二）、並經自訴代理
    人自承：自訴人當時知悉被告乙○○經濟狀況不好，並同意被告乙○○以分期付
    款方式還款，才簽上開保證書，自訴人之姐亦有同意被告乙○○延期清償其債務
    等語，足見自訴人當時明知被告乙○○之經濟狀況不佳，前所借貸之投資金額無
    法按時清償，但基於與被告乙○○曾為同公司之工作伙伴，不願訴諸訴訟途徑，
    才答應由被告乙○○以代自訴人之姐繳付車款之方式，分期償還債務；自訴人既
    知被告乙○○之經濟狀況不佳，自應就借款金額之大小、被告乙○○之債信優劣
    等狀況加以評估，其於評估後既仍同意被告乙○○延期並分期清償，被告乙○○
    又無佯稱自己經濟狀況良好，定能還款之表示，自無法以此認定被告乙○○有何
    施用詐術使人陷於錯誤之情事。（三）、況債務不履行之原因，在一般社會生活
    經驗上非只一端，即令在債之關係成立後惡意遲延給付，仍為違反契約之民事問
    題，不得遽與自始無意給付之財產犯罪行為相提並論（參照最高法院四十七年台
    上字第一四四八號判例意旨），而本案自訴人既稱：被告乙○○只有還二萬元，
    後來就沒還了等語，而與被告乙○○所述：之前有還款，後來因失業沒辦法還錢
    之情節相符，是被告乙○○既曾繳付欠款，應非自始即無返還借款之意，而有詐
    騙自訴人之意圖。（四）、至前保證書上雖載明：如甲方（即被告乙○○）有違
    約定，連帶保證人（即被告甲○○○）將一併負詐欺行為，有保證書一紙在卷可
    查，然被告二人是否構成刑法上之詐欺罪，仍須經法院依法審酌其是否符合刑法
    詐欺罪之構成要件，並非以當事人之約定，遽以判斷犯罪之構成。（五）、被告
    甲○○○為被告乙○○之母，有戶籍謄本一紙在卷可查，僅因與被告乙○○為母
    子關係，而為被告乙○○之連帶保證人，然實際借款者為被告乙○○，自訴人同
    意延期及分期清償，亦係對借款人乙○○為之，被告甲○○○並未佯稱其可提供
    財產作為擔保，而使自訴人陷於錯誤，誤認為被告二人係有財力返還，被告甲○
    ○○亦無施用詐術之情事。此外，自訴人復未提供其餘有關被告二人如何自始意
    圖不法之所有，而以詐術陷其於錯誤之佐證以供本院調查，自無法僅憑自訴人欠
    缺相關佐證之指訴，認定被告二人有自訴人所指之詐欺犯行。（六）、復參酌自
    訴人具狀陳報：已與被告達成和解，請求撤回本案等語，有九十年八月九日刑事
    撤回自訴狀一紙附卷可參，本件應純屬民事糾葛。綜上所述，被告二人之犯罪嫌
    疑尚有不足，揆諸前揭法條意旨，本院爰於第一次審判期日前，為自訴駁回之裁
    定。
據上論斷，應依刑事訴訟法第三百二十六條第三項、第二百五十二條第十款，裁定如
主文。
中      華      民      國    九十    年      九     月       三        日
                                臺灣桃園地方法院刑事第四庭
                                    審判長法  官  鄭 景 文
                                          法  官  蔡 榮 澤
                                          法  官  游 士 珺
右正本證明與原本無異。
如不服本裁定，應於裁定送達後五日內向本院提出抗告狀。
                                          書記官  王 曉 雁
中      華      民      國    九十    年      九     月      二十      日


司法院資訊處製作；財團法人民間司法改革基金會備份。
